臺灣花蓮地方法院民事判決　　　　　　　 96年度訴字第110號
原　　　告　東江機械有限公司
法定代理人　戊○○
訴訟代理人　李文平律師
被　　　告　甲○○○
法定代理人　辛○○
訴訟代理人　丙○○
被　　　告　庚○○
上列當事人間請求給付報酬事件，本院於民國96年8月29日言詞
辯論終結，判決如下：
    主      文
被告庚○○應給付原告新台幣捌拾陸萬肆仟貳佰參拾柒元，及自
民國九十五年六月六日起至清償日止，按週年利率百分之五計算
之利息。
原告其餘之訴駁回。
訴訟費用由被告庚○○負擔。
本判決原告勝訴部分於原告以新台幣貳拾捌萬捌仟元供擔保後得
假執行；但被告庚○○如於假執行程序實施前，以新台幣捌拾陸
萬肆仟貳佰參拾柒元為原告預供擔保後，得免為假執行。
原告其餘假執行之聲請駁回。
    事實及理由
壹、程序事項：
一、本件被告庚○○經合法通知，未於言詞辯論期日到場，核無
    民事訴訟法第386條所列各款情形，爰依原告聲請，由其一
    造辯論而為判決。
二、按訴狀送達後，原告不得將原訴變更或追加他訴，但請求之
    基礎事實同一者、擴張或減縮應受判決事項之聲明者，不在
    此限，民事訴訟法第255條第1項第2、3款定有明文。原告起
    訴時原僅列庚○○即世華砂石場為被告，後於民國95年10月
    4日具狀以被告甲○○○與世華砂石場之公司地址相同，主
    體不變，其法定代理人與被告庚○○有合夥關係，乃追加被
    告甲○○○為共同被告。另原請求被告應給付原告新台幣（
    下同）1,164,237元及遲延利息，嗣於96年6月7日言詞辯論
    程序中變更訴之聲明為：被告應連帶給付原告864,237元及
    遲延利息，有起訴狀、民事補充理由狀、筆錄各一份在卷可
    參（本院95年度訴字第168號卷1、92頁、本院卷51頁），原
    告請求之基礎事實既屬同一，且其請求金額之減縮，核屬減
    縮應受判決事項之聲明，依據前述說明，原告所為訴之變更
    、追加，應予准許，合先敘明。
貳、實體事項：
一、原告主張：
  (一)被告庚○○為甲○○○之負責人，原告與被告庚○○約定，
    由原告在被告庚○○指示下，於94年12月至95年3月間分別
    以其所有之板車、破碎機及怪手等機具至其指定地點（仁和
    火車站旁之工地）進行載運廢土及工程施作，工作內容為原
    告工人來回操作怪手將廢料由工地放置於砂石車上，再由砂
    石車運送前往甲○○○（址位於宜蘭縣南澳鄉○○村○○路
    90之2號），原告並派怪手在甲○○○所在地協助處理原料
    ，被告應依約給付相關費用，詎被告庚○○僅於95年4月10
    日以簽發票據方式匯入50萬元，原告欲向被告庚○○催討其
    餘款項時，始發現被告庚○○避不見面，原告不得以遂提起
    本訴。本件交易一開始是被告庚○○向原告叫車，稱是世華
    派來，為世華的老闆，之後原告有相關問題都問被告甲○○○之會計景秀雅，帳單也是送給訴外人即被告甲○○○之會
    計景秀雅。
  (二)被告庚○○自始均以被告甲○○○之負責人自居，渠除以被
    告甲○○○之名義向原告要求提供運送及承攬服務（下稱系
    爭服務）外，原告均從花蓮派車派人前往甲○○○提供系爭
    服務，甲○○○之員工亦均知悉此一事實，被告甲○○○於
    事後否認被告庚○○與其有負責人、合夥人或員工等關係，
    顯係推卸責任之詞。如兩者間無關係，為何甲○○○容由被
    告庚○○以負責人名義與原告締約，並任由原告派人前往甲○○○運送及施作。
  (三)退步言之，縱使被告庚○○與被告甲○○○間並無負責人、
    合夥人或員工之關係，被告庚○○自始均以被告甲○○○之
    負責人自居，且原告長達數個月期間所提供之系爭服務地點
    均在被告甲○○○場內，為其員工所親眼目睹，且原告均打
    電話給景秀雅，與其聯絡需派車輛及怪手事宜，是以原告對
    被告庚○○自稱為被告甲○○○負責人之說法深信不疑，被
    告甲○○○對於被告庚○○之行為既不否認又容任原告在其
    場內運送及施作，且更令自己員工與原告聯絡工作事宜，使
    原告深信被告庚○○為具有代理權人，故被告甲○○○顯應
    負民法第169條表見代理之責。
  (四)景秀雅確為被告甲○○○之員工，其與原告法定代理人之電
    話通話內容，亦明白表示甲○○○不可以任意進入使用；臺
    灣宜蘭地方法院檢察署之不起訴處分書明確提到被告庚○○
    為世華砂石場（應為甲○○○）負責人，且以世華名義與告
    訴人高明堂簽立租賃契約書，被告甲○○○竟稱完全不知情
    ，則被告庚○○何可能使用被告甲○○○之會計景秀雅，又
    何能以「世華」名義與人簽租賃契約。
  (五)被告甲○○○先前庭訊稱：「庚○○不是被告甲○○○的人
    ，也跟負責人辛○○無關」、「景小姐不是甲○○○的員工
    」，然其後經查證，被告甲○○○事後亦承認景秀雅為其員
    工。被告甲○○○其後雖改口稱與被告庚○○為租廠關係，
    惟與其先前說法已前後矛盾，此契約顯係事後製作，並於訴
    訟即將終了提出，為逾時提出依法不足憑採；退步言之，縱
    被告甲○○○將廠租給被告庚○○，然其允許被告庚○○用
    自己公司名義與第三人為法律行為，依最高法院28年上字第
    1573號、45年度台上字第461號判例要旨，亦係民法第169
    條以代理權授與他人之行為；再退萬步言，被告甲○○○之
    會計景秀雅均以甲○○○名義對外，更可知租約為假（否則
    豈可能員工均不清楚，以甲○○○名義對外），被告甲○○○許他人使用自己名義與第三人為法律行為，即係民法第
    169條所定以代理權授予他人之行為。
  (六)被告應給付之費用共計1,664,237元，扣除被告庚○○已付
    之50萬元，及訴外人即被告庚○○之父簡聯順簽發本票代償
    之30萬元，被告尚應給付864,237元。原告雖同意簡聯順加
    入債務關係與原債務人併負同一債務，然未同意原債務人脫
    離債務關係，自仍得向被告為請求。爰依承攬及運送契約及
    表見代理之法律關係為請求。並聲明：被告應連帶給付原告
    864,237元，及自起訴狀繕本送達翌日即95年6月6日起至清
    償日止，按年息百分之5計算之利息；原告願供擔保，請准
    宣告假執行。
二、被告庚○○未於言詞辯論期日到場，亦未提出書狀為何聲明
    或陳述；被告甲○○○則以：
  (一)被告甲○○○為合夥組織，負責人為辛○○，被告庚○○並
    非被告甲○○○之負責人、合夥人或員工，即令被告庚○○
    與原告間確有任何債務關係存在，均與被告甲○○○無涉。
    原告非但將被告甲○○○誤植為「世華砂石場」，更誤認被
    告甲○○○為被告庚○○之獨資商業，執此提起本件訴訟請
    求被告甲○○○給付報酬，顯無理由。
  (二)原告所提搬運憑單及送貨單為私文書，內容是否真正已有可
    疑，且其上均記載「世華砂石廠庚○○先生」，搬運憑單上
    簽收人為訴外人林世典、楊武雄，非被告甲○○○員工，亦
    無被告甲○○○會計簽收的資料；仁和火車站旁並無被告甲○○○之工地，被告甲○○○未曾與原告有任何接洽，原告
    所提不起訴處分書記載被告庚○○為「世華砂石場」之負責
    人，非被告甲○○○。甲○○○為開放式的，任何人都可以
    進入，景秀雅為被告甲○○○之會計，其並未向原告叫貨進
    料，原告所提錄音資料，完全沒有提到進料的事情。
  (三)被告甲○○○曾於94年11月7日與被告庚○○訂定契約，約
    定由被告甲○○○將原礦區內堆置區之現存材料堆料4萬立
    方公尺出賣給被告庚○○，被告甲○○○將礦區內之洗選場
    臨西舊廠出租予被告庚○○，以供上開4萬立方公尺級配料
    之洗選及銷售作業，期間為三個月，並特別約定被告庚○○
    不得冒用或假借被告甲○○○名義對外洽辦任何事宜，後來
    被告甲○○○的廠長盧景明發現被告庚○○除了被告甲○○○賣給他的材料外，還從外面叫材料進來。被告庚○○以「
    世華砂石廠」名義對外與原告發生契約關係，被告甲○○○
    未預聞其事，且未參與，自不構成表見代理。
  (四)被告庚○○父親簡聯順曾簽發交付原告4張本票代為還款，
    如果原告同意簡聯順承擔債務，不應再向被告甲○○○請求
    等語資為抗辯。並聲明：原告之訴駁回；如受不利判決願供
    擔保請准宣告免為假執行。
三、兩造不爭執之事實：被告甲○○○為合夥組織，法定代理人
    為辛○○。
四、得心證之理由：本件兩造所爭執之處，應在於：(一)原告依承
    攬契約、運送契約之關係（下稱系爭契約）請求被告連帶給
    付864,237元，是否有理（系爭契約關係是否存在於原告與
    被告甲○○○間，應由原告負舉證責任）？(二)原告主張被告
    庚○○對外自稱為被告甲○○○之負責人，縱與被告甲○○○無關，依民法第169條規定亦構成表見代理，被告甲○○○應負授權人責任，是否有理？（有無表見代理的存在應由
    原告負舉證責任）茲審酌如下。
五、就前述爭點(一)方面：按債權債務之主體，應以締結契約之當
    事人為準，苟非締結契約之債務人，該契約債權人即不得基
    於契約對之請求履行債務。經查：
  (一)本件原告主張系爭契約關係存在於其與被告庚○○間之事實
    ，已據其提出計算表、搬運憑單、送貨單等為證，而被告庚○○對上述事實，已於相當時期受合法通知（非公示送達）
    ，而於言詞辯論期日不到庭，亦未提出準備書狀爭執，應視
    同自認原告主張之上開事實（參民事訴訟法第280條第3項、
    第1項規定），復依上開證物，應認原告之主張為真實。
  (二)原告主張系爭契約關係存在於其與被告甲○○○間之事實，
    為被告甲○○○否認。經查：原告所提出之計算表上記載債
    務人為「世華砂石廠庚○○先生」，並非被告甲○○○，且
    其提出之搬運憑單上固記載貨主為「世華」，惟並無其他證
    據證明該「世華」即為性質上為合夥組織之被告甲○○○，
    況搬運憑單、送貨單上之簽收人為「林世典」、「楊武雄」
    ，原告並未舉證證明其二人為被告甲○○○之法定代理人、
    其他合夥人或有權代理被告甲○○○之人，自不能以上述原
    告所提事證作為系爭契約關係存在於被告甲○○○之有利佐
    證。再查，原告聲請傳喚之證人即原告員工乙○○、己○○
    及丁○○，其等均證稱受僱於原告，原告負責人曾派其等至
    宜蘭縣南澳鄉澳花村之世華工作（證人乙○○負責以怪手挖
    取砂石裝到砂石車上；證人己○○、丁○○負責搬運原料去
    世華的場地作砂石），證人乙○○固證稱有跟景小姐（即景
    秀雅）接觸，如無人簽收搬運憑單，則要找景小姐代簽等情
    （本院卷46至51頁筆錄參照），惟其等所述縱屬實，亦僅能
    證明其等曾至被告甲○○○所在處工作，且細觀原告所提之
    搬運憑單及送貨單，均無景秀雅簽收之憑據，是亦不能以其
    等曾受原告負責人指示至被告甲○○○所在處所工作之客觀
    事實，推認系爭契約關係之一方當事人為被告甲○○○。再
    參酌原告於起訴時即自承被告庚○○係以世華砂石場負責人
    之名義與原告訂定系爭契約，所援用之不起訴處分書亦記載
    被告庚○○為「世華砂石廠負責人」，而非被告甲○○○，
    此外，原告復未能舉其他事證以實其說，綜上所述，應認原
    告上開主張與事實不符，洵不可採。
六、就前述爭點(二)方面：
  (一)按由自己之行為表示以代理權授與他人，或知他人表示為其
    代理人而不為反對之表示者，對於第三人應負授權人之責任
    ，民法第169條前段定有明文。表見代理，乃代理人無代理
    權，而表面上足使第三人信其有代理權，故基本上必須有代
    理行為為其前提要件，亦即代理人之行為必須以本人名義為
    之，否則無由成立（最高法院78年台上字第864號判決可資
    參考）；再按民法第169條所定知他人為其代理人而不為反
    對之意思表示，須負表見代理授權人之責任者，必本人已知
    悉他人表示為其代理人，而不為反對之意思表示，始應就該
    他人以其代理人之身分所為之法律行為負授權人之責；倘他
    人並無以本人之代理人身分為法律行為，尚無由責令本人負
    授權人責任之理（最高法院85年度台上字第1613號判決意旨
    參照）。又法人無實際為法律行為之能力，故其對外之法律
    行為均以有代表權人以代表之方式為之，而合夥並無獨立之
    法人格，合夥事業如有為法律行為之必要，應由各合夥人獨
    立作成，或由合夥人全部為之。被告甲○○○為合夥組織，
    原告所引最高法院28年上字第1573號、45年度台上字第461
    號判例要旨之事實所涉之主體為公司而非合夥，於本件之事
    實尚有不同，自難比附援引，合先敘明。
  (二)原告主張本件有表見代理情節，為被告甲○○○所否認，依
    據前述說明，原告應就被告甲○○○有表見之事實，或知他
    人表示為其代理人而不為反對之表示各節，舉證以實其說。
    經查：本件原告自承向其叫車之人為自稱為世華負責人之被
    告庚○○，其因此派人、車前往被告庚○○指示之地點履行
    系爭服務，原告並因而在系爭契約之計算表上記載債務人為
    「世華砂石廠庚○○」，而被告庚○○利用被告甲○○○礦
    區營運之消極行為，並不能認屬被告甲○○○以自己之行為
    表示授與他人代理權之行為，且縱原告於履約過程中曾與被
    告甲○○○之會計景秀雅電話洽詢，惟景秀雅非被告甲○○○之合夥人或有權代理被告甲○○○之人，其行為自不能代
    表被告甲○○○，原告復未能舉證證明被告庚○○有以被告
    甲○○○之名義與原告訂約，或被告甲○○○知其表示為其
    代理人而不為反對表示之事實存在，依據前述說明，本件自
    不構成表見代理，原告主張被告甲○○○應負表見代理授權
    人之責任，即屬無據。
七、按第三人與債權人訂立契約承擔債務人之債務者，其債務固
    於契約成立時移轉於該第三人，惟第三人與債權人訂立之契
    約，係由該第三人加入為債務人，而與原債務人就同一債務
    各負全部給付之責任者，雖學說上稱為重疊的債務承擔，究
    與民法第300條所規定之免責的債務承擔不同，原債務人就
    其債務仍與該第三人連帶負其責任，最高法院23年上字第13
    77號判例意旨參照。本件原告自承其收受被告庚○○之父簡
    聯順交付之本票4張，並兌現其中面額30萬元之本票1張，惟
    原告並無免除原債務人債務之意，此經原告陳明甚詳，是被
    告甲○○○辯稱原告同意簡聯順承擔債務後，已不得向其餘
    債務人請求云云，並不可採。
八、綜上所述，系爭契約存在於原告與被告庚○○間，而原告主
    張被告庚○○尚積欠費用864,237元，已據其提出與所述相
    符之計算表、搬運憑單、送貨單等為證，被告庚○○未到場
    陳述，亦未提出書狀答辯以供本院斟酌，是自堪信為真實。
    從而，原告依承攬及運送契約之約定請求被告庚○○給付
    864,237元，及自95年6月6日起至清償日止，按年息百分之5
    計算之利息，為有理由，應予准許，逾此部分之請求，為無
    理由，應予駁回。原告陳明願供擔保請准宣告假執行，就其
    勝訴部分，經核並無不合，爰酌定相當擔保金額准許之，並
    依職權為被告庚○○得預供擔保免為假執行之諭知，至於原
    告敗訴部分，其假執行之聲請已無依據，應併予駁回。
九、本件事證已臻明確，兩造其餘攻擊防禦方法與舉證，均無礙
    勝負判斷，爰不一一論列，附此敘明。
十、訴訟費用負擔之依據：民事訴訟法第79條、第390條、第392
    條第2項。
中　　華　　民　　國　　96　　年　　9　　月　 　17　　日
                     臺灣花蓮地方法院民事庭
                         法      官  楊碧惠
上列正本係照原本作成。
如不服本判決，應於送達後20日內，向本院提出上訴狀並表明上
訴理由，如於本判決宣示後送達前提起上訴者，應於判決送達20
日內補提上訴理由書(須附繕本)。
中　　華　　民　　國　　96　　年　　9　　月　 　17　　日
                         法院書記官  紀龍年
